最高法院刑事判決　　　　　　　　　　　　　　　九十三年度台上字第一九四０號
　　上　訴　人　甲○○
　　　　　　　　　　　　（另案在台灣台北監獄執行中）
右上訴人因違反毒品危害防制條例案件，不服台灣高等法院高雄分院中華民國九十三
年一月二十日第二審判決（九十二年度上訴字第一五二六號，起訴案號：台灣高雄地
方法院檢察署九十年度偵字第二三０六五號），提起上訴，本院判決如左：
    主  文
原判決撤銷，發回台灣高等法院高雄分院。
    理  由
本件原判決認定：上訴人甲○○明知海洛因係第一級毒品，不得非法持有、販賣，竟
因沈溺毒癮且無正當職業，基於販賣海洛因營利之概括犯意，自民國九十年十月間起
，分三次向黃明凱（通緝中）購買毒品海洛因，每次以新台幣（下同）五千五百元之
價格購買，除供自己施用外，並俟機銷售牟利，復以其所有0000000000號
行動電話為聯絡工具，先於九十年十月中旬，在高雄市○○路與武營路口，以五百元
之價格販賣毒品海洛因一袋予郭勝源，復於九十年十一月七日十三時許，與郭勝源相
約在高雄市○○路二八七巷進行交易，郭勝源駕駛自小客車前往，上訴人騎機車赴約
，因員警已獲線報跟監而至，見上訴人至郭勝源車旁交談，即上前圍捕，上訴人發覺
有異加速逃逸，僅逮捕郭勝源。上訴人仍承前犯意，與殷志雄約定於同日十三時許，
在高雄縣鳳山市○○路高速公路涵洞下進行交易，二人依約前往，殷志雄將現金四百
元交予上訴人收受，上訴人持毒品海洛因欲交予殷志雄之際，跟監員警趨前逮捕，上
訴人即將該包海洛因丟棄地上，為警發覺查獲，當場扣得上訴人販賣毒品所得現金四
百元、毒品海洛因一袋（含袋重零點三公克）及前開供販毒所用之行動電話一具。嗣
經上訴人同意，員警前往其位於鳳山市○○路一七三號三樓租屋處搜索，另扣得毒品
海洛因二袋及上訴人所有欲供販毒分裝使用之空夾鏈袋一大包等情。因而維持第一審
論處上訴人連續販賣第一級毒品罪刑，駁回其在第二審之上訴，固非無見。
惟查：(一)原判決認定上訴人自九十年十月間起，分三次向黃明凱購買毒品海洛因，每
次以五千五百元之價格購買，除供自己施用外，並俟機銷售牟利。理由中說明上訴人
於九十年十一月七日十三時許，與郭勝源相約在高雄市○○路二八七巷進行交易時，
見警圍捕逃逸，該次因上訴人已著手於販賣毒品之行為，且著手販賣之毒品為其基於
意圖營利之意思而販入，該次行為仍成立販賣毒品既遂罪。但上訴人有施用毒品海洛
因之習慣，為原判決所認定之事實（原判決第十頁），而上訴人始終否認有販賣毒品
犯行，究竟有何積極證據，足以證明上訴人向黃明凱販入毒品之初，即有販賣營利之
意圖，原判決並未詳其所憑之依據及認定之理由，於法有違。(二)犯毒品危害防制條
例第四條第一項之販賣第一級毒品罪，供出毒品來源，因而破獲者，得減輕其刑，同
條例第十七條定有明文。依上訴人與黃明凱之警訊筆錄及高雄市政府警察局刑事案件
移送書之記載，本件似係警方於九十年十一月七日十三時三十分許逮捕上訴人後，上
訴人供出毒品來源係向黃明凱購買，並帶同警方於同日十六時三十分許至高雄市新興
區○○○○○路口，將黃明凱一併查獲，同時扣得海洛因三小包（見警卷第二、七頁
，偵查卷第一頁），原判決亦認定黃明凱係販賣毒品予上訴人之人，如果無訛，上訴
人是否符合前開得減輕其刑之要件，即有待查明，此為對上訴人之利益有重大關係事
項，原審未予調查審認，難謂適法。(三)放置毒品海洛因之包裝袋，係供持有、販賣毒
品所用之物，並非毒品危害防制條例第二條所稱之第一級毒品，自應適用同條例第十
九條第一項宣告沒收，原判決依該條例第十八條第一項規定，將扣案三袋毒品海洛因
之包裝一併宣告沒收銷燬之，亦有可議。上訴意旨雖未指摘及此，但以上情形，為本
院得依職權調查之事項，應認原判決有撤銷發回更審之原因。
據上論結，應依刑事訴訟法第三百九十七條、第四百零一條，判決如主文。
中　　　華　　　民　　　國　　九十三　　年　　　四　　　月　　 十五 　　日
                              最高法院刑事第十二庭
                                  審判長法官  陳　正　庸
                                        法官  賴　忠　星
                                        法官  王　居　財
                                        法官  張　清　埤
                                        法官  林　開　任
      右正本證明與原本無異
                                              書  記  官
中　　　華　　　民　　　國　　九十三　　年　　　四　　　月　　二十一　　日
                                                                        Ｋ
